【裁判字號】    88,簡上,429
【裁判日期】    890706
【裁判案由】    確定界址
【裁判全文】
臺灣臺北地方法院民事判決  八十八年度簡上字第四二九號
    上  訴  人  己○○
                丁○○
                丙○○
                戊○○
    兼  共  同
    訴訟代理人  庚○○  住台北縣新店市○○○街四十一號
    被  上訴人  內政部警政署警察機械修理廠
                即台灣省政府警政廳警察機械修理廠之承受訴訟人
                        設台北市○○街二三六號
    法定代理人  甲○○  住同右.
    訴訟代理人  乙○○  住同右.
右當事人間請求確定界址事件，上訴人對於中華民國八十七年十二月二十二日，本院
新店簡易庭八十七年度店簡民字第三八七號第一審判決提起上訴，本院判決如左：
    主  文
上訴駁回。
第二審訴訟費用由上訴人負擔。
    事  實
甲、上訴人方面：
一、聲明：
（一）原判決廢棄。
（二）確認上訴人所有坐落台北縣新店市○○○段七張小段三八四之三七、三八四之
      三八、三八四之三九地號之土地，與被上訴人所有坐落同段三八三地號、三八
      三之二地號之土地間，應以鑑定圖所示Ｃ----Ｂ點線為界址。
二、陳述：除與原審判決書所載者相同茲予引用外，補稱：台北縣新店地政事務所與
    台灣省地政處土地測量局（下稱土地測量局），分別於八十六年間和八十七年間
    ，就上訴人等之土地與被上訴人之土地加以測量，惟二公家機關之測量結果，竟
    然不相同，顯見該等機關之專業測量知識，均有瑕疵。另坐落上訴人與被上訴人
    之土地旁，即台北縣新店市○○路、檳榔路、中興路、北新路六十四巷等之建物
    ，所坐落之位置，與前開測量結果完全不符，顯見該測量並不正確。至於上訴人
    庚○○之建物後方，現有之廚房部分，乃係增建並無建築執照。
三、證據：除援用原審之立證方法外，補提附圖、台北縣政府七八北府地四號第八八
    三四九號函、營造執照、地籍圖騰本、界址說明各一份為證，並聲請勘驗現場。
乙、被上訴人方面：
一、聲明：駁回上訴。
二、陳述：除與原審判決書所載者相同茲予引用外，補稱：兩造土地間現有之圍牆部
    分，係被上訴人於五十年間所興建。
丙、本院依職權訊問證人李文忠、蕭圓坤，並向台北縣政府建設局、地政科調閱台北
    縣新店市○○○段七張小段第八一四地號上建物即四七營字第三○七號、五八營
    字第二四四號建築執照、及台北縣新店市○○○段七張小段第三八四之三八、三
    八四之四九地號之徵收相關資料。
    理  由
一、本件上訴人於原審起訴主張：上訴人庚○○為坐落台北縣新店市○○○段七張小
    段三八四之三八地號之土地所有權人，上訴人己○○為同段三八四之三九地號之
    土地所有權人，上訴人丁○○、丙○○、戊○○為同段三八四之三七地號之土地
    所有權人，與被上訴人所有坐落同段三八三、二八三之二地號土地間之界址，四
    十多年來均以現有之圍牆為界址。然至八十六年間，台北縣新店地政事務所因實
    施地籍圖重測，重測後兩造間之土地界址，並非現有圍牆而發生爭執，上訴人等
    因不服台北縣新店市地籍圖重測地區土地界址糾紛協調委員會，於八十六年八月
    二十八日之調處結果，爰依土地法第五十九條第二項、民事訴訟法第四百二十七
    條第二項第五款之規定，請求確認兩造間界址應以現有圍牆即鑑定圖所示Ｃ----
    Ｂ點連線為界址等語。被上訴人則以兩造間所有之土地，多年來確實以現有之圍
    牆為界，惟正確之界址，應以地政機關之測量為準云云，資為抗辯。
二、本件上訴人等主張上訴人庚○○為坐落台北縣新店市○○○段七張小段第三八四
    之三八地號之土地所有權人，上訴人己○○為同段三八四之三九地號之土地所有
    權人，上訴人丁○○、丙○○、戊○○為同段三八四之三七地號之土地所有權人
    ，與被上訴人所有坐落同段三八三、二八三之二地號土地間之界址，四十多年來
    均以現有圍牆為界址之事實，業據其提出土地登記謄本為證，並經本院履勘現場
    之現有圍牆，訊問證人李文忠、蕭圓坤，亦為被上訴人所自認，則上訴人此部分
    主張之事實，自堪信為真實。至上訴人另主張兩造所有土地間之界址，應以現有
    之圍牆為界，則被上訴人否認之，並抗辯稱正確之界址，應以地政機關之測量為
    準。經查：
（一）本件依本院新店簡易庭履勘兩造土地間之界址，並囑託土地測量局，以舊地籍
      圖經界線為原則測量複丈。俟經土地測量局以精密電子測距經緯儀，在兩造土
      地附近周圍，利用現有之圖根點，施測圖根測量經檢核閉合後，作為該測量區
      之控制點，然後依各圖根點為基點，用上列儀器分別測施兩造間土地附近之各
      界址點，將各點計算座標輸入電腦，經自動繪圖儀展繪於鑑測原圖上，然後依
      據台北縣新店地政事務所保管之地籍調查表、界址點座標、宗地資料等，謄繪
      本件兩造土地及附近之地籍圖經界線，與前項成果核對檢核後，測定兩造間土
      地之界址，應以鑑定圖所示Ａ----Ｂ點線之連接線，為舊地籍圖經界線位置，
      此有鑑定書附鑑定圖附卷可稽。是土地測量局基於其專業測量知識，以兩造間
      土地之地籍圖、宗地資料及地籍調查表等為基準，運用精密經緯儀等機器所測
      定兩造間土地之界址，應信為真實，上訴人僅泛以兩造土地間現有之水溝或圍
      牆等自然現狀為界，即遽否認土地測量局之前述測量結果，尚難信為真實。
（二）又兩造所有土地間現有之圍牆，係被上訴人於民國五十年間所興建，此為兩造
      所不爭執，然該圍牆是否依兩造間之界址興建，目前已無資料可考。又依本件
      受命法官於準備程序中至現場履勘，可知兩造所有土地間現有之圍牆邊，位於
      被上訴人土地之內側，有一條原本即已存在之灌溉溝渠，此經訊問居住於三八
      三地號上之住戶即證人李文忠、蕭圓坤屬實，並製有現場圖在卷足憑，可知被
      上訴人當初興建現有之圍牆，應係循該灌溉溝渠興建，然該灌溉溝渠依前述測
      量之結果，並非兩造所有土地之界址，可知被上訴人於民國五十年間興建圍牆
      時，即非按照兩造所有土地間之界址興建。另本院依職權向台北縣政府建設局
      ，調閱原地號為台北縣新店市○○○段七張小段三八四地號上建物，即五八營
      字第二四四號建築執照，上訴人庚○○所有坐落目前地號為台北縣新店市○○○段七張小段第三八四之三八地號土地上之房屋，即門牌號碼台北縣新店市○○路○段二號之建物，係上訴人庚○○於五十八年三月二十日申請興建，而依
      該建物之配置圖與設計圖，上訴人庚○○所有之該建物，與被上訴人所有坐落
      同段三八三、二八三之二地號之土地間，該建物如附圖所示乙部分，以及該建
      物如附圖所示甲部分，原均應有法定空地存在，此經本院調閱該建物之配置圖
      與設計圖屬實，亦為兩造所不爭執。嗣該建物所在之基地即台北縣新店市○○○段七張小段三八四地號土地，另於七十七年間，因台北縣政府為拓寬位於該
      建物旁之檳榔路，而將三八四地號土地如附圖所示乙部分之土地徵收，三八四
      地號之土地，並於七十八年五月十二日，因分割登記為三八四之三八地號，此
      亦有本院向台北縣政府地政科，調閱之三八四之三八地號之徵收相關資料、土
      地登記謄本在卷可證。後上訴人庚○○於徵收後，將該建物如附圖所示甲部分
      之法定空地，加蓋目前一樓廚房、二樓陽台之增建部分，此亦經本院受命法官
      於準備程序中，履勘該建物屬實，亦為上訴人所自承。則上訴人抗辯稱兩造所
      有土地間之界址，若以鑑定圖所示Ａ----Ｂ點之連接線為界址，將使上訴人現
      有之部分房屋，占用被上訴人之土地，惟如前所述，上訴人占用被上訴人土地
      之增建部分，係事後所加蓋增建，上訴人等自不得主張占用被上訴人土地後，
      兩造土地間之界址，即應以鑑定圖所示Ｃ----Ｂ點連接線之現有圍牆為界址。
三、綜上所述，兩造所有土地間現有之圍牆，被上訴人於民國五十年間興建時，並非
    設置於兩造間土地之界址上，兩造間土地之界址，應以鑑定圖所示Ａ----Ｂ點之
    連接線為界址，而上訴人等另於其各該所有之房屋後方，興建加蓋增建部分，以
    致占用被上訴人之土地，始發生本件爭執。是上訴人己○○、丁○○、丙○○、
    戊○○、庚○○依土地法第五十九條第二項、民事訴訟法第四百二十七條第二項
    第五款之規定，請求確認兩造間界址應以現有圍牆即鑑定圖所示Ｃ----Ｂ點線為
    界址，為無理由，應予駁回。從而，原審為上訴人敗訴之判決，並確認上訴人所
    有坐落台北縣新店市○○○段七張小段第三八四之三七、三八四之三八、三八四
    之三九地號之土地，與被上訴人所有坐落同段第三八三、第三八三之二地號之土
    地間，應以鑑定圖所示Ａ----Ｂ點線為界址，經核並無不合。上訴意旨指摘原判
    決不當，求予廢棄改判，不應准許，其上訴應予駁回。
四、據上論結，本件上訴為無理由，依民事訴訟法第四百三十六條之一第三項、第四
    百四十九條第一項、第四百六十三條、第七十八條、第八十五條第一項，判決如
    主文。
中      華      民      國    八十九    年      七      月       六     日
                        民事第六庭審判長法官  鄭純惠
                                        法官  陳秀貞
                                        法官  姜悌文
右為正本係照原本作成
本判決不得上訴
中      華      民      國    八十九    年      七      月       十     日
                                  法院書記官  陳鳳瀴


司法院資訊處製作；財團法人民間司法改革基金會備份。
